【裁判字號】    95,交上訴,1370
【裁判日期】    950822
【裁判案由】    公共危險等
【裁判全文】
臺灣高等法院臺中分院刑事判決      95年度交上訴字第1370號
上  訴  人
即  被  告  乙○○
選任辯護人  程弘模律師
上列上訴人因公共危險等案件，不服臺灣苗栗地方法院93年度交
訴字第51號，中華民國95年4月25日第一審判決(起訴案號：臺灣
苗栗地方法院檢察署93年度偵字第2146號），提起上訴，本院判
決如下：
    主  文
上訴駁回。
乙○○緩刑參年。
    犯罪事實及理由
一、本案經本院審理結果，認第一審判決認事用法及量刑均無不
    當，應予維持，並引用第一審判決書記載之事實、證據及理
    由（如附件）。
二、上訴意旨略以：(一)被告於發現機車倒地後即下車察看，因被
    告並無擦撞告訴人之機車，被告下車察看之目的，係要看自
    己之車輛是否遭告訴人所波及，被告並無駕車離去之情形，
    原審判決記載「被告於發現告訴人騎乘之機車倒地後，並未
    下車察看即駕車離去，並對此坦承不諱」等語，顯有誤會，
    為此聲請勘驗偵查中之錄音帶；(二)若原審認定被告車輛與機
    車之左側把手和車身相互擦撞，則應於被告車輛的側面留下
    擦撞痕跡，然原審判決僅記載被告車輛之右側前後車門間「
    某處」擦撞機車之左側把手和車身「附近」等不確定之用語
    ，顯有違明確原則，況被告車輛右側亦無任何擦撞痕跡，是
    被告應無擦撞告訴人之機車甚明。又原審既認定被告車輛之
    右側前後車門間「某處」擦撞機車之左側把手和車身「附近
    」，為何未將此部位送請鑑定，即率為推論，亦難令人信服
    ；(三)又原審判決理由書中亦載明證人等均未目睹撞擊過程，
    是渠等所證之事實僅屬間接之事實，縱渠等之證言為真實，
    亦僅能證明撞擊後所發生之狀態，尚難直接據以推定本案之
    直接事實；(四)刑法第185條之4係指故意或過失肇事後逃逸之
    情形，被告並未撞擊告訴人之機車，即無故意或過失而肇事
    之情形，當無該罪之適用；(五)證人丁○○係證稱：當天調閱
    肇事現場前路口監視器之錄影帶，發現有一輛機車從被告所
    駕駛之車輛前方先經過等語，並非證述該機車即告訴人之機
    車，足徵丁○○並無法確認在被告之前所通過者，即係告訴
    人騎乘之機車；(六)原審雖採用王義豪之證詞，作為被告論罪
    之依據，然據王義豪所證，被告當時僅距離其約 5公尺，王
    義豪大可直接上前攔停被告，且自事故現場出發，先直行，
    再左彎一次即到被告住處，被告住處距離事發地點僅約 200
    公尺，何以王義豪未追逐至被告家中，甚而將被告扭送警局
    ，且王義豪證稱被告之車輛右側處有擦撞到告訴人之機車，
    惟被告車輛右側卻無擦撞之痕跡，足見王義豪之證詞不足作
    為被告不利之證據。(七)又中央警察大學之鑑定書，原審未採
    納之理由，係以兩車分別擦撞之處，係汽車右側前後車門附
    近及機車左側車身，而非鑑定書所提及之被告汽車右側後視
    鏡與被害人機車之左側煞車把手，然原審判決理由書一、(二)
    卻載明係被告汽車之右側前後車門某處擦撞機車之左側把手
    ，從而既係認定被告汽車之右側前後車門某處擦撞機車之左
    側把手，何以中央警察大學之鑑定不足採信。(八)被告之選任
    辯護人則主張：證人丙○○、王義豪、康淑美、陳雅萍及丁
    ○○之證詞，因被告於原審未選任辯護人，且被告不諳相關
    刑事訴訟法交互詰問之規定，而未能為實質之詰問，故上開
    證人之證言應無證據能力云云。
三、經查：
  (一)被告於肇事現場確未下車察看等情，業據其於警詢自承：當
    時綠燈亮時，起步不到1分鐘，聽到伊後方砰1聲，伊本要停
    下來觀看，但伊坐於後座之兒子邱聖富說他會怕，伊想說並
    非撞到伊，所以就將車開回家等語（見偵查卷第5頁反面)，
    核與其子邱聖富於警詢證稱：伊爸爸本來要下車察看，但伊
    說會怕，叫伊爸爸載伊回家，所以伊等就回家了等語相符（
    見偵查卷第14頁反面），故被告辯稱事發當時其有下車察看
    云云，自不足採信，亦無勘驗偵查錄音帶之必要。邱聖富上
    開警詢筆錄，被告及其選任辯護人於本案辯論終結前，均未
    爭執無證據能力，而本院又查無不法取供之情事，更與被告
    於警詢供述之情節相符，依刑事訴訟法第 159條之5第2項規
    定，上開警詢筆錄自有證據能力。
  (二)被告駕車行經肇事地點時，原行駛在告訴人所駕機車之左側
    ，竟突然向右切進靠近機車道位置，未與告訴人之機車保持
    間隔，其右側前後車門間某處因而擦撞機車之左側把手和車
    身附近，致機車失控（即抓不穩機車把手，機車還是蛇行向
    前進，後來才倒下來）向右倒，碰到護欄後倒地滑行，告訴
    人摔出去跌倒等情，亦迭據證人丙○○、證人王義豪於原審
    證述在卷（見原審卷第103至108頁），足見當時被告之車輛
    應僅係些微擦撞告訴人之機車，撞擊力道輕微（否則告訴人
    之機車應係立即向右傾倒，而非失控蛇行後才向右倒），被
    告之車輛因輕微之擦撞縱未留下擦痕，亦不違事理。
  (三)又丙○○係親身經歷本件車禍者，而王義豪則係目睹整件車
    禍之經過，康淑美則係陳述目擊機車倒地後，被告車輛如何
    離開之經過，渠等均係依其親自見聞事件之經過而為陳述，
    已據原審於判決書中論述甚詳，被告辯稱上開證人均未目睹
    事件之經過，亦不足採。
  (四)本件確係被告駕車肇事，被告就車禍之發生自有過失等情，
    原審判決書已論述詳實，被告否認肇事，顯係圖卸己責。
  (五)而肇事前路口監視器只能拍攝到車輛前方之車牌，致無法看
    到出現於監視錄影帶內機車之車牌，然當時被告車輛之前方
    確有一部機車先經過路口，約3、4秒左右，被告之車輛緊接
    著通過路口等情，業據證人丁○○於本院證述屬實，又肇事
    地點距離該路口不會超過50公尺等語，亦據證人丙○○於本
    院證述在卷，本件雖無法由監視錄影帶中得知在被告之前通
    過路口之機車車號，然綜合丙○○、王義豪及車禍發生地點
    距離監視器擺放之位置，應可以確定當時在被告車輛前方通
    過路口之機車確係告訴人所騎乘無疑。
  (六)證人王義豪當時係坐在自己之貨車上面，看到被告肇事後，
    車速雖有減緩，然後又突然加速逃逸，始駕車追趕等情，亦
    據證人王義豪於原審證述在卷，雖王義豪當時距離肇事地點
    不遠，但被告之車輛既未停下來，王義豪又如何走上前攔停
    。雖被告辯稱：自事故現場出發，先直行，再左彎一次即到
    伊住處云云，然王義豪又不知被告住於何處，豈知直行再左
    彎即可到被告住處，參以王義豪於原審證稱：伊趕快開著貨
    車追被告，追到中苗六線，被告車開入某巷內就不見了等語
    ，核與被告自承行經之路線相同，益徵王義豪確有目擊現場
    ，並自後追趕之情形，確屬真實，而堪採信。
  (七)原審判決書係記載「被告車輛之右側前後車門間某處擦撞機
    車之左側把手和車身某處」，被告辯稱原審係認定擦撞到機
    車之左側把手云云，顯係故意誤導法院。至何以中央警察大
    學之鑑定不足以作為有利於被告之認定，亦據原審判決書論
    述甚詳，被告此部分所辯同屬不足採信。
  (八)又我國之刑事訴訟法並非採取律師強制代理制度，於被告未
    選任辯護人時，為保障被告之權利，應如何進行進行證人之
    詰問程序，刑事訴訟法第166條第1項亦定有明文。是選任辯
    護人以被告於原審未選任辯護人，原審傳訊之證人丙○○、
    王義豪、康淑美及丁○○，既未經辯護人為實質詰問，應無
    證據能力云云，顯誤會相關法律之規定。至證人陳雅萍之警
    詢筆錄，於原審辯論終結前，被告並未爭執無證據能力，而
    原審又查無不法取供之情事，且與王義豪、丙○○證述之情
    節相符，依刑事訴訟法第159條之5第2項規定，上開警詢筆
    錄自有證據能力，原審以之作為證據，並無違誤。
  (九)綜上所述，被告及其選任辯護人仍執前詞指摘原判決不當，
    為無理由，應予駁回。
  (十)末查，被告於68年11月30日，雖曾因贓物罪，經臺灣新竹地
    方法院判處有期徒刑5月，69年7月30日易科罰金執行完畢，
    此有臺灣高等法院被告前案紀錄表附卷可查，被告於上開有
    期徒刑執行完畢 5年後，未曾再受有期徒刑以上刑之宣告，
    本案被告肇事逃逸，犯後又否認犯行，雖有不當，然考其事
    後已與告訴人達成和解，賠償告訴人之損失，其經此偵審教
    訓，應知警惕諒無再犯之虞，本院認所宣告之刑，以暫不執
    行為適當，併諭知緩刑3年，以勵自新。
四、據上論斷，應依刑事訴訟法第373條、第368條，刑法第74條
    第1項第2款，判決如主文。
本案經檢察官甲○○到庭執行職務。
中    華    民    國    95    年    8     月    22    日
               刑事第十庭  審判長法  官  林  照  明
                                 法  官  唐  光  義
                                 法  官  蔡  名  曜
上列正本證明與原本無異。
肇事逃逸部分得上訴，其餘不得上訴。
如不服本判決應於收受送達後十日內向本院提出上訴書狀，其未
敘述上訴之理由者並得於提起上訴後十日內向本院補提理由書（
均須按他造當事人之人數附繕本）。
                                 書記官  劉  恒  宏
中    華    民    國    95    年    8     月    28    日
                                                      Ｆ


司法院資訊處製作；財團法人民間司法改革基金會備份。
